最高法院刑事判決　　　　　　一○○年度台上字第二八五六號
上　訴　人　台灣高等法院台中分院檢察署檢察官
被　　　告　杜松盛
上列上訴人因被告違反毒品危害防制條例案件，不服台灣高等法
院台中分院中華民國九十九年二月二十五日第二審更審判決（九
十八年度上更(一)字第一九一號，起訴案號：台灣彰化地方法院檢
察署九十七年度偵字第四四三四號），提起上訴，本院判決如下
：
    主  文
原判決撤銷，發回台灣高等法院台中分院。
    理  由
本件原判決以第一審判決論處被告杜松盛犯毒品危害防制條例第
四條第一、二項之販賣第一級毒品海洛因（下稱海洛因）、第二
級毒品安非他命（下稱安非他命）罪刑部分，經審理結果，認為
不能證明被告該部分犯罪，因而撤銷第一審之科刑判決，改判諭
知被告無罪，固非無見。
惟查：審理事實之法院，對於被告有利及不利之卷內證據，均應
一併加以注意，並綜合全部證據資料，本於經驗及論理法則定其
取捨而為判斷，倘為無罪之判決，亦應詳述其全部證據取捨判斷
之理由，並須與卷內證據資料相符，否則即有判決理由不備及理
由矛盾之違法。又客觀上為法院判斷事實及適用法律基礎之證據
，雖已調查而其內容尚未明瞭者，即與未經調查無異，如遽行判
決，仍屬應於審判期日調查之證據而未予調查。本件檢察官起訴
被告於民國九十六年九月二十一日凌晨二時十六分許，以000
0000000號行動電話與鄭森文持用之000000000
0號行動電話聯繫後，約定於同日上午五、六時許，在被告位於
彰化縣員林鎮（下稱員林鎮○○○○路六十一之七號七樓居所房
間內，以新台幣（下同）一萬二千元、四千元價格，同時販賣海
洛因、甲基安非他命各半錢予鄭森文、洪允文。又於同年十月七
日晚間七時五十三分、八時八分許，以0000000000號
行動電話與吳珮蓉持用之0000000000號行動電話聯繫
後，約定於同日晚間八時許，在彰化縣立員林國民中學門口，以
五千元價格，販賣五包海洛因予吳珮蓉等情，係依憑鄭森文、吳
珮蓉於警詢、偵查中之證詞及指認，並以二人與被告間之上開行
動電話通訊監察譯文為補強證據。原判決固於理由說明0000
000000號、0000000000號行動電話申請人分別
為巫昆霖、蕭吉洲，無從證明係被告所使用。而被告否認有以該
等行動電話與鄭森文、吳珮蓉通話，且經第一審將該等行動電話
通訊監察錄音光碟送請內政部警政署刑事警察局鑑定，亦因語音
樣品品質不佳，無法供比對用。雖證人鄭森文、吳珮蓉於警詢、
偵查中證稱：前開持用之0000000000、000000
0000號行動電話分別與0000000000、00000
00000號行動電話之通話內容，係其等與綽號「勝兄」即被
告間之對話，被告即為綽號「勝兄」之人，並於警詢指認被告相
片。惟其等第一審已翻異前詞，復均證稱被告並非綽號「勝兄」
之人，且鄭森文於警詢及偵查中證稱：其與洪允文係於九十六年
九月二十一日早上五、六點，由洪允文開車載其至綽號「勝兄」
住處，合資向綽號「勝兄」之男子購買海洛因及甲基安非他命等
語，核與鄭森文與綽號「勝兄」於同年九月二十一日二時十六分
二十四秒許之通訊監察譯文所載內容二人約定碰面時間為早上八
點不符。本案並無證據足證被告即係持用0000000000
號、0000000000號行動電話與鄭森文、吳珮蓉通話之
人，且二人證詞前後不一；證人鄭森文於警詢、偵查中證詞復與
行動電話實際通話內容不符，尚難遽認被告有販賣海洛因及甲基
安非他命之犯行等語。惟證人鄭森文於警詢及偵查中均證稱：「
我是從九十六年五月十五日起至同年十月十五日跟『勝兄』購買
毒品，平均一個月向他購買六、七次毒品（海洛因及安非他命）
，我都是先打電話給『勝兄』後，再過去『勝兄』的住處，有時
我就直接過去『勝兄』住處向他購買毒品海洛因及安非他命，每
次我是以六千元代價向『勝兄』購買一包海洛因（內有十二小包
海洛因毒品），及以四千元向『勝兄』購買一包安非他命。」、
「我除了撥打0000000000號行動電話外，綽號『勝兄
』還有0000000000、0000000000號二支門
號，我撥打0000000000號行動電話不通時，我就撥打
0000000000、0000000000號行動電話，跟
『勝兄』聯絡及購買毒品。」（見台灣彰化地方法院檢察署九十
六年度他字第二○○○號卷第六頁背面、第十五至十六頁）；證
人吳珮蓉於警詢及偵查中亦分別證稱：「我只向勝兄購買過一次
毒品，我是以五千元代價，向勝兄購買五小包海洛因毒品（毛重
○．五公克）。」、「有跟『勝兄』在員林國中門口，買過五包
海洛因，一包一千元，當天是九十六年十月七日晚上八點多跟他
買的。」、「因為我看過他，我男朋友鄭森文都是跟他拿，我跟
他去過一、二次，當天是因為我男朋友在忙，我才過去跟他拿。
」等語（見同上偵查卷第二十頁、第三十一頁）。查證人鄭森文
、吳珮蓉於警詢及偵查中明確指證分別以0000000000
、0000000000號行動電話與持有000000000
0、0000000000、0000000000號行動電話
綽號「勝兄」之人聯絡購買毒品事宜，並均於警詢、偵查中指認
「勝兄」即為被告本人。再依鄭森文、吳珮蓉上開所稱，鄭森文
自九十六年五月十五日至同年十月十五日止，平均每月向「勝兄
」購買六、七次毒品，總計達三十次以上；另吳珮蓉除於九十六
年十月七日晚上與「勝兄」交易一次毒品外，復與鄭森文共同向
「勝兄」拿取一、二次毒品，亦已見過「勝兄」二次以上，衡情
二人於警詢及偵查中似無誤認之虞。且證人鄭森文於警詢、偵查
中指稱「勝兄」住在員林鎮富山大飯店七樓（見同上偵查卷第六
頁、第十四頁）；證人許清池（經警監聽0000000000
號行動電話發現自稱清池之男子持用0000000000號行
動電話與「勝兄」聯絡）亦於警詢證稱：「勝兄」住所為員林鎮
富山飯店，並指認「勝兄」之人即為被告（見九十七年度偵字第
四四三四號卷第二十四頁背面、第二十五頁背面）；被告亦不否
認居住於員林鎮富山大飯店七樓（見九十八年度上訴字第九二八
號卷第六十四頁背面），被告並曾於該處因施用毒品為警查獲（
見台灣彰化地方法院九十七年度訴字第一四三八號判決）。以鄭
森文、吳珮蓉均曾與「勝兄」當面交易毒品多次，復於警詢、偵
查中明確指認被告即為與其等以上開行動電話與「勝兄」聯絡後
出面交易毒品之人，且二人所指「勝兄」住處亦與被告之住所相
符。原判決並未說明上開事證能否作為鄭森文、吳佩蓉指證販賣
其等毒品之「勝兄」即為被告本人之佐證，遽為被告有利之認定
，難謂無判決理由不備之違法。又鄭森文於警詢、偵查中係證稱
：是和洪允文於九十六年九月二十一日早上五、六點，由洪允文
自台北開車載其前至「勝兄」員林鎮住處（員林鎮富山大飯店七
樓房間內），合資向「勝兄」購買毒品等語（見同上偵查卷第六
頁、第十四頁），並非指稱於當日早上五、六點到達「勝兄」之
員林鎮住處。且鄭森文既係於當日早上五、六點自台北出發，因
而與「勝兄」於電話中約定於同日早上八時許在員林鎮碰面，核
與實際行車時間並無不合。原判決誤認鄭森文於警詢及偵查中係
稱：與洪允文是於九十六年九月二十一日早上五、六點，由洪允
文開車載其至「勝兄」住處，合資向「勝兄」購買毒品等語，並
據以認定鄭森文指證與實際通話內容時間不符，自有證據上理由
矛盾之違法。況本件彰化縣警察局依通訊保障及監察法規定聲請
通訊監察書監察之電話為0000000000、000000
0000號，通訊監察譯文紀錄上之監察對象明白記載被告本人
（見九十七年度偵字第四四三四號卷第三十一至六十七頁），原
審非不得傳訊警員如何得知被告即係實際使用該等行動電話之人
，此攸關被告有無本件販賣毒品之犯行，自有再詳加調查之必要
。原審未予究明，遽為有利被告之認定，亦有調查職責未盡之違
誤。以上或為檢察官上訴意旨所指摘，或為本院得依職權調查之
事項，應認原判決仍有撤銷發回之原因。
據上論結，應依刑事訴訟法第三百九十七條、第四百零一條，判
決如主文。
中    華    民    國  一○○  年    五    月  二十六  日
                      最高法院刑事第十庭
                          審判長法官  黃  一  鑫  
                                法官  張  春  福  
                                法官  林  勤  純  
                                法官  陳  國  文  
                                法官  宋  明  中  
本件正本證明與原本無異
                                      書  記  官  
中    華    民    國  一○○  年    六    月    二    日
                                                      Ｅ